臺灣臺中地方法院民事判決
111年度中簡字第281號
原      告  張凱閎  


被      告  陳泓宇  

上列當事人間請求遷讓房屋等事件，本院於民國111年6月15日言
詞辯論終結，判決如下：
    主      文
一、被告應給付原告新臺幣53,000元，及自111年4月26日起至清
    償日止，按週年利率百分之5計算之利息。
二、被告應給付原告新臺幣188,150元。
三、被告應給付原告新臺幣9,296元。
四、原告其餘之訴駁回。
五、訴訟費用(除減縮部分外)由被告負擔十分之四，餘由原告負
    擔。
六、本判決原告勝訴部分得假執行。
    事實及理由
壹、程序事項：
一、本件原告起訴時原聲明為：「一、被告應將門牌號碼臺中市
    ○○區○○路0段0000號12樓之5房屋（下稱系爭房屋）全部遷讓
    返還原告。二、被告應給付原告新臺幣（下同）53,000元，
    及自起訴狀繕本送達翌日起至清償日止，按週年利率百分之
    5計算之利息。三、被告應自民國110年10月12日起至騰空遷
    讓返還第一項所示之房屋之日止，按月給付原告26,500元」
    （見本院卷第15頁）。最終變更聲明為：「一、被告應給付
    原告新臺幣（下同）53,000元，及自起訴狀繕本送達翌日起
    至清償日止，按週年利率百分之5計算之利息。二、被告應
    自110年10月12日起至111年5月23日止（被告沙發椅清出之
    日）騰空遷讓返還系爭房屋之日止，給付原告212,000元。
    三、被告應自終止租約後，給付原告447,127元」等語（見
    本院卷113、145頁），屬減縮、擴張應受判決事項之聲明，
    依民事訴訟法第255條第1項第3款、第436條第2項規定，應
    予准許。
二、被告經合法通知，未於言詞辯論期日到場，核無民事訴訟法
    第386條各款所列情形，爰依原告之聲請，由其一造辯論而
    為判決。
貳、實體事項：
一、原告主張：
  ㈠被告於110年4月11日與原告簽約承租系爭房屋，租賃期限自1
    10年4月12日起至112年4月11日止，每月租金26,500元，租
    金應於每月12前繳納，系爭房屋之管理費、水電費由承租者
    負擔，押租保證金53,000元（下稱系爭租約）。詎被告自11
    0年8月12日起未給付租金，已欠繳2個月以上租額，經原告
    於110年8月3日、9月6日寄發存證信函催告被告，被告於收
    受存證信函後，逾期仍未給付7月積欠之租金及管理費罰款2
    ,500元，故原告於110年10月4日即寄發存證信函通知被告即
    日終止系爭租約，被告於翌日收受上開存證信函，是系爭租
    約已於110年10月12日終止。租約終止後被告現即屬無權占
    用，爰依民法第184條第1項前段、第195條、第455條、第76
    7條規定，請求被告給付積欠之租金、賠償損害及精神慰撫
    金。
  ㈡系爭房屋於111年5月14日已初步點交，被告迄至111年5月23
    日始將系爭房屋騰空返還，而被告自110年8月至110年10月
    ，共積欠2個月租金；另積欠110年10月12日至110年5月23日
    止（沙發清出日），共計8個月，相當於租金之不當得利212
    ,000元（26,500×8）；暨系爭租約終止後返還系爭房屋前，
    系爭房屋所受之損害447,127元，其中有單據部分共63,100
    元，項目為：110年9月11日代墊電費3,327元，111年5月17
    日代墊水費3,337元、瓦斯費2,252元、瓦斯復表費380元，
    客廳三人坐沙發及大茶几共22,000元，無故拆卸電視壁掛修
    復（含施工）14,298元，大門毀壞及門鎖修復（含施工）13
    ,500元，大型貨物及垃圾清運費3,400元，屋內消毒酒精、
    芳香劑及拖把615元；無單據部分共384,027元，項目為：管
    理室罰款3,000元，律師撰狀費6,000元，存證信函費1,027
    元，油漆粉刷費2,000元，租約終止拒搬遷之違約金10萬元
    ，清潔費5,000元，主臥床墊汙損費用1萬元，違反租約約定
    賠償10萬元，冷氣遙控器及磁扣三個未返還費用4,000元，
    未結清之水電、瓦斯費3,000元，提早搬遷未妥善交接及清
    理房屋賠償金10萬元，精神慰撫金5萬元，上開共計為447,1
    27元。原告於終止租約前，得依系爭租約向被告請求租金、
    管理費、水電費；終止租約後，得依不當得利法律關係，向
    被告請求。原告依系爭租約、不當得利及侵權行為法律關係
    ，請求被告給付原告53,000元，及自110年10月12日至110年
    5月23日止（沙發清出日），相當於租金之不當得利212,000
    元，及賠償損害447,127元等語。
  ㈢並聲明：⒈如程序事項變更後聲明所示。⒉請依職權宣告假執
    行。
二、被告經合法通知，未於言詞辯論期日到場，亦未提出書狀為
    任何聲明或陳述。
三、本院之判斷：
  ㈠原告請求被告給付積欠之租金53,000元，為有理由：
　　按承租人租金支付有遲延者，出租人得定相當期限，催告承
    租人支付租金，如承租人於其期限內不為支付，出租人得終
    止契約。民法第455條、第440條第1項、第2項分別定有明文
    。經查：
  ⒈原告主張被告自110年8月12日起之租金均未繳納，於110年10
    月，被告所遲付租金總額已達2個月租額，經原告於110年8
    月3日、9月6日寄發存證信函催告被告，被告於收受存證信
    函後，逾期仍未給付7月積欠之租金及管理費罰款2,500元，
    故原告於110年10月4日即寄發存證信函通知被告即日終止系
    爭租約，被告於翌日收受上開存證信函，是系爭租約已於11
    0年10月12日終止等事實，已據原告提出系爭租約，存證信
    函及回執、110年度房屋稅繳款書、被告身分證及駕照影本
    為證（見本院卷第21-31、61-75、163-177頁）。參以被告
    對原告主張之事實，已於相當時期受合法之通知，未於言詞
    辯論期日到場，亦未提出準備書狀爭執者。依本院調查證據
    之結果，堪信原告之主張為真實。
  ⒉基上，原告已於110年10月12日終止租約。從而，原告依民法
    第440條第1項、第2項、第455條規定及系爭租約之法律關係
    ，請求被告給付系爭租約終止前積欠之二個月租金53,000元
    （計算式：26,500×2），應屬有據。
  ㈡按無法律上之原因而受利益，致他人受損害者，應返還其利
    益；雖有法律上之原因，而其後已不存在者，亦同，民法第
    179條定有明文。另按無權占有他人房屋，可能獲得相當於
    租金之利益，為社會通常之觀念（最高法院61年台上字第16
    95號裁判意旨參照）。經查：
  ⒈原告主張兩造租約於110年10月12日終止，被告尚未支付至11
    0年5月14日止之租金，共計8個月，相當於租金之不當得利2
    12,000元（26,500×8），及被告未依系爭租約第6條「違約
    處罰」 第1項，倘有拖欠租金，經原告催告後5日內仍未繳
    納，原告得隨時終止租約並沒收押租金之約定；及被告於11
    0年10月12日起迄至111年5月14日，仍居住於該處，未支付
    相當於租金之不當得利等事實，有兩造間LINE對話紀錄、管
    理費收據、系爭房屋水費、電費查詢資料可佐（見本院卷第
    67、69、73、129-141頁）。而被告對原告主張之事實，已
    於相當時期受合法之通知，未於言詞辯論期日到場，亦未提
    出準備書狀爭執者。是依本院調查證據之結果，堪信原告之
    上開主張為真實。
  ⒉至於原告雖主張其應支付租金至111年5月23日即沙發清出系
    爭房屋之日止，惟原告已於111年5月14日點交房屋，則相當
    於租金之不當得利應計算至111年5月14日止，而被告留置在
    系爭房屋內之沙發，依系爭租約第7條「其他特約事項」第2
    項之約定，應視為廢棄物由原告自行處理。故原告請求自11
    0年10月12日起至111年5月14日止相當於租金之不當得利，
    期間為7個月又3日，金額應為188,150元（計算式：26,500×
    〈7＋3/30〉＝188,150），始為合理，逾此範圍部分，為無理由
    。
  ⒊從而，原告依系爭租約、不當得利法律關係，請求：①被告給
    付原告53,000元，及自起訴狀繕本送達翌日即111年4月26日
    （111年4月15日寄存送達，於111年4月25日生送達效力，見
    本院卷第51頁之本院送達證書）起，至清償日止，按週年利
    率百分之5計算之利息。②被告應給付原告188,150元之範圍
    內，應屬有據。逾此範圍之請求，則屬無據。
　㈢原告請求被告賠償終止租約後損害447,127元中之9,296元，
    為有理由，其餘部分則無理由：　
　⒈按當事人主張有利於己之事實者，就其事實有舉證之責任。
    但法律別有規定，或依其情形顯失公平者，不在此限，民事
    訴訟法第277條亦定有明文；又民事訴訟如係由原告主張權
    利者，應先由原告負舉證之責，若原告先不能舉證，以證實
    自己主張之事實為真實，則被告就其抗辯事實即令不能舉證
    ，或其所舉證據尚有疵累，亦應駁回原告之請求（最高法院
    17年上字第917號判決先例）。再按民法第184條第1項前項
    規定侵權行為以故意或過失不法侵害他人之權利為成立要件
    ，故主張對造應負侵權行為責任者，應就對造之有故意或過
    失負舉證責任；依民法第184條第1項前段規定，侵權行為之
    成立，須行為人因故意過失不法侵害他人權利，亦即行為人
    須具備歸責性、違法性，並不法行為與損害間有因果關係，
    始能成立，且主張侵權行為損害賠償請求權之人，對於侵權
    行為之成立要件應負舉證責任(最高法院58年台上字第1421
    號判決先例、最高法院100年度台上字第328號民事判決要旨
    參照）。　
　⒉原告固舉自來水費及瓦斯費收據、MOMO電子發票明聯及購買
    液晶顯示器畫面、固定式壁掛施工估價單、三合一電子鎖收
    據、電費繳費憑據、傢俱收據、照片、清潔用品收據、垃圾
    清運及沙發報價之LINE對話紀錄為證（見本院卷第95、179-
    203頁），主張有單據部分共受有63,100元之損害，項目為
    ：110年9月11日代墊電費3,327元，111年5月17日代墊水費3
    ,337元、瓦斯費2,252元、瓦斯復表費380元，客廳三人坐沙
    發及大茶几共22,000元，無故拆卸電視壁掛修復（含施工）
    14,298元，大門毀壞及門鎖修復（含施工）13,500元，大型
    貨物及垃圾清運費3,400元，屋內消毒酒精、芳香劑及拖把6
    15元；無單據部分共受有384,027元之損害，項目為：管理
    室罰款3,000元，律師撰狀費6,000元，存證信函費1,027元
    ，油漆粉刷費2,000元，租約終止拒搬遷之違約金10萬元，
    清潔費5,000元，主臥床墊汙損費用1萬元，違反租約約定賠
    償10萬元，冷氣遙控器及瓷釦三個為返還費用4,000元，未
    結清之水電、瓦斯費3,000元，提早搬遷未妥善交接及清理
    房屋賠償金10萬元；另請求精神慰撫金5萬元等語（見本院
    卷第117-119頁），惟查：
　①就單據部分：　
　　原告主張110年9月11日代墊電費3,327元，111年5月17日代
    墊水費3,337元、瓦斯費2,252元、瓦斯復表費380元，共計
    為9,296元（計算式：3,327＋3,337＋2,252＋380）部分，依原
    告所提出之繳費憑證（見本院卷第95、189-190頁），該些
    憑證費用之使用地址均為系爭房屋，且在系爭租約有效期間
    內，足認該等費用依系爭租約第7條「其他特約事項」第6項
    之約定，應由被告負擔，故原告請求此部分之代墊金額9,29
    6元，為有理由，應予准許。此外，原告其餘主張部分（見
    本院卷第117頁），雖有單據，惟依原告所提出之單據，此
    至多僅可證明原告有購買液晶電視、三人坐沙發及大茶几，
    修復電視壁掛，大門及門鎖，清運大型貨物及垃圾，購買消
    毒酒精、芳香劑及拖把等情，尚難據此遽為支付上開費用係
    被告行為所致。且大門門鎖毀壞，係因原告於111年5月9日
    偕同消防隊破門而入所致，亦難謂該損害與被告行為間有何
    因果關係。而購買消毒酒精、芳香劑部分，屬出租人為清潔
    、美化其屋增加該屋出租率，此成本本應由出租房屋之人即
    原告負擔，是原告此部分主張，礙難採憑。
  ②無單據部分：　
　　原告另主張受有384,027元之損害，分別為：管理室罰款3,0
    00元，律師撰狀費6,000元，存證信函費1,027元，油漆粉刷
    費2,000元，租約終止拒搬遷之違約金10萬元，清潔費5,000
    元，主臥床墊汙損費用1萬元，違反租約約定賠償10萬元，
    冷氣遙控器及磁扣三個未返還費用4,000元，未結清之水電
    、瓦斯費3,000元，提早搬遷未妥善交接及清理房屋賠償金1
    0萬元等語（見本院卷第119頁）。按損害賠償之債，以有損
    害之發生及有責任原因之事實，並二者之間有相當因果關係
    為其成立要件，故原告所主張損害賠償之債，如不合於此項
    成立要件，即難謂有損害賠償請求權存在（最高法院48年臺
    上字第481號民事判例意旨參照）。經查，原告上開主張均
    未提出相關單據為證，且上開損害是否確係由被告所致，亦
    未見原告提出其他證據為佐，難認有據。又原告雖主張依系
    爭租約第15條得請求違約金及賠償各10萬元（見本院卷第17
    5頁），惟承上所述，原告既無法證明上開損害係被告所致
    ，原告又未提出證據證明被告有何符合第15調得請求賠償10
    萬元情事，其依系爭租約約定請求違約罰金，委無可採。再
    原告縱因向被告求償困難，需另花費時間蒐集訴訟資料，處
    理本件租賃之相關事宜等，不可一概認屬他方應賠償之損害
    ，蓋原告循司法、訴訟程序解決糾紛、維護自身權益，本需
    耗費相當勞費，他方應訴亦有勞費支出，此為法治社會解決
    私權紛爭制度設計所不得不然，故雙方勞費支出除法律另有
    規定外，本應由各當事人自行承擔，尚難向他方請求損害賠
    償。
  ③精神慰撫金部分：　
　　按不法侵害他人身體、健康或不法侵害其他人格法益而情節
    重大者，被害人雖非財產上之損害，亦得請求賠償相當之金
    額，民法第195條第1項固有明文，惟須被害人之身體、健康
    或其他人格法益受侵害時，始可向加害人請求精神上之慰撫
    金。本件被告雖承租原告所有之系爭房屋，縱未依約履行承
    租人之義務，然原告並未舉證證明被告有何侵害其身體、健
    康或其他人格法益，揆諸上開說明，原告即不得請求被告賠
    償非財產上之損害即精神慰撫金，是以原告據此向被告請求
    精神損害5萬元，自於法不合，亦予駁回。
四、綜上所述，原告依民法第440第1、2項、第455條、系爭租約
    、不當得利之法律關係，聲明請求判決如主文第一至第三項
    所示，為有理由，應予准許。原告逾此範圍之請求，為無理
    由，應予駁回。
五、本判決原告勝訴部分，係適用簡易程序所為被告敗訴之判決
    ，依民事訴訟法第389條第1項第3款規定，應依職權宣告假
    執行。此部分雖經原告陳明請依職權宣告假執行（見本院卷
    第15、113頁），惟其聲請不過促請法院職權發動，本院無
    庸就其聲請為准駁之裁判。 
參、訴訟費用負擔之依據：民事訴訟法第79條。
中    華    民    國  111    年     6    月    29   日
                  臺灣臺中地方法院臺中簡易庭
                                  法  官  陳佩怡
以上為正本，係照原本作成。
如不服本判決，應於送達後二十日內，向本院提出上訴狀並表明
上訴理由，如於本判決宣示後送達前提起上訴者，應於判決送達
後二十日內補提上訴理由書（須附繕本）。如委任律師提起上訴
者，應一併繳納上訴審裁判費。
中    華    民    國  111    年     6    月    29   日
                                 書記官  許千士